【裁判字號】    99,上訴,437
【裁判日期】    991228
【裁判案由】    常業詐欺
【裁判全文】
臺灣高等法院臺中分院刑事判決         99年度上訴字第437號
上  訴  人  臺灣苗栗地方法院檢察署檢察官
被      告  吳巡撫
上列上訴人因被告常業詐欺案件，不服臺灣苗栗地方法院98年度
訴字第478號中華民國98年12月9日第一審判決（起訴案號：臺灣
苗栗地方法院檢察署97年度偵字第4829號），提起上訴，本院判
決如下：
    主  文
上訴駁回。
    理  由
一、公訴意旨略以：吳巡撫與鍾意宏（經臺灣桃園地方法院檢察
    署檢察官以89年度偵緝字第16號起訴，於臺灣桃園地方法院
    以89年度訴字第266號審理中病故，而為不受理判決確定）
    及年籍不詳之周美琳等人，共同基於常業詐欺之犯意，自民
    國87年10月至12月止，由吳巡撫給付1個月新臺幣（下同）1
    萬5000元及提供房子供其住宿之代價，請遊民鍾意宏提供其
    名義，供吳巡撫、周美琳等人在臺北市○○○路○段99 號7
    樓之3，向主管機關申請設立旗福企業有限公司（下稱旗福
    公司），並以鍾意宏名義申請支票取用後，即由周美琳等大
    肆向浩新企業股份有限公司（下稱浩新公司）、國泰化工廠
    股份有限公司（下稱國泰公司）、台瑋實業股份有限公司（
    下稱台瑋公司）、仙合興業有限公司（下稱仙合公司）、顏
    鳳賢（起訴書誤載為顏鳳嬌）等公司、商號，藉詞經營旗福
    公司需要進貨行銷，提供鍾意宏所申請之支票供擔保清償，
    使浩新公司等多數不特定公司、商號誤信，而交付傳真機等
    物品至旗福公司所指定之桃園縣楊梅鎮等處。詎吳巡撫、鍾
    意宏、周美琳等人騙得貨物後，旗福公司立即停業，搬空貨
    物後去向不明，亦不付貨款，浩新公司等多數不特定公司、
    商號始發覺受騙。因認被告吳巡撫涉犯修正前刑法第340 條
    之常業詐欺取財罪嫌。
二、公訴意旨指被告吳巡撫涉有前開常業詐欺取財罪嫌，無非係
    以同案被告鍾意宏於偵查、審理中之供述，證人蕭晉文、范
    姜群星於臺灣苗栗地方法院檢察署偵查中之證述、臺灣桃園
    地方法院89年度訴字第266號審理中之證述，證人郝晉汾於
    臺灣桃園地方法院89年度訴字第266號審理中之證述為主要
    依據，並輔以證人梁麗珠、黃志熙、單盈、林秋海、被害人
    浩新公司之指述、被害廠商名單1份以及臺灣臺中地方法院
    檢察署之起訴書、臺灣彰化地方法院檢察署之移送併辦意旨
    書、起訴書等相關證據為憑據。
三、按犯罪事實應依證據認定之，無證據不得認定犯罪事實。又
    不能證明被告犯罪者，應諭知無罪之判決，刑事訴訟法第15
    4條第2項、第301條第1項前段分別定有明文。又所謂認定犯
    罪事實之證據，係指足以認定被告確有犯罪行為之積極證據
    而言，該項證據自須適合於被告犯罪事實之認定，始得採為
    斷罪之資料。事實之認定，應憑證據，如未能發現相當證據
    ，或證據不足以證明，自不能以推測或擬制之方法，為裁判
    基礎。且認定犯罪事實所憑之證據，雖不以直接證據為限，
    間接證據亦包括在內，然而無論直接證據或間接證據，其為
    訴訟上之證明，須於通常一般之人均不致有所懷疑，而得確
    信其為真實之程度者，始得據為有罪之認定，倘其證明尚未
    達到此一程度，而有合理之懷疑存在而無從使事實審法院得
    有罪之確信時，即應由法院為諭知被告無罪之判決（最高法
    院29年上字第3105號、40年台上字第86號、76年台上字第
    4986號判例參照）。
四、訊據被告吳巡撫，堅決否認有何常業詐欺之犯行，辯稱：伊
    與被害人梁麗珠、黃志熙、單盈、林秋海等人均不相識，而
    與同案被告鍾意宏雖有數面之緣，但沒有交情，對於旗福公
    司一無所知，且曾於87年11月間被羈押在看守所，鍾意宏、
    蕭晉文他們把責任推到伊身上，伊沒有參與旗福公司的業務
    等語。
五、經查：
(一)關於證據能力部分之說明：
  1.按被告以外之人於審判外之言詞或書面陳述，除法律有規定
    者外，不得作為證據，刑事訴訟法第159條第1項定有明文。
    本案證人蕭晉文、范姜群星、梁麗珠等人於法務部調查局所
    屬調查站之證述，係被告以外之人於審判外之言詞陳述，且
    被告主張係傳聞證據，爭執其證據能力(見本院卷第139頁)
    ，又核無傳聞法則之例外情形，自應認無證據能力。
  2.按被告以外之人於審判外向法官所為之陳述，得為證據；被
    告以外之人於偵查中向檢察官所為之陳述，除顯有不可信之
    情況者外，得為證據，刑事訴訟法第159條之1第1、2項分別
    定有明文。而偵查中對被告以外之人（包括證人、鑑定人、
    告訴人、被害人及共同被告等）所為之偵查筆錄，或被告以
    外之人向檢察官所提之書面陳述，性質上均屬傳聞證據。惟
    現階段刑事訴訟法規定檢察官代表國家偵查犯罪、實施公訴
    ，依法其有訊問被告、證人及鑑定人之權，證人、鑑定人且
    須具結，而實務運作時，檢察官偵查中向被告以外之人所取
    得之陳述，原則上均能遵守法律規定，不致違法取供，其可
    信度極高。是被告以外之人前於偵查中已具結而為證述，除
    反對該項供述得具有證據能力之一方，已釋明「顯有不可信
    之情況」之理由外，不宜以該證人未能於審判中接受他造之
    反對詰問為由，即遽指該證人於偵查中之陳述不具證據能力
    。且所謂不可信之情況，法院應審酌被告以外之人於陳述時
    之外在環境及情況，例如：陳述時之心理狀況、有無受到外
    力干擾等，以為判斷之依據。從而，下列各該證人於法官、
    檢察官訊問時，係以證人之身分陳述，經告以具結義務及偽
    證處罰後，於命證人朗讀結文後具結，其等係於負擔偽證罪
    之處罰心理下證述，並以具結擔保其供述之真實性，又無受
    其他不當外力干擾之情形，依上揭說明，其等前開證言，自
    均具有證據能力，依刑事訴訟法第159條之1之規定，得為證
    據。
(二)按刑法上之常業犯，乃指藉該犯罪以為日常謀生之職業者，
    即屬成立，至其原來是否無業，或除恃此犯罪為謀生之職業
    外，有無尚兼其他職業，均可不問。又刑法詐欺取財罪之成
    立，以意圖為自己或第三人不法之所有，以詐術使人將本人
    或第三人之物交付為要件；而所謂以詐術使人交付，必須被
    害人因其詐術而陷於錯誤，或利用被害人之錯誤而行詐，苟
    其所用之方法，不能認為詐術，亦不致使被害人發生錯誤，
    即無詐欺之可言（最高法院82年度台上字第3532號判決意旨
    可資參照）。本案公訴意旨僅提及被告吳巡撫與鍾意宏、周
    美琳共同基於常業詐欺之犯意，藉詞經營旗福公司需要進貨
    行銷，提供鍾意宏所申請之支票供擔保清償，使浩新公司等
    多數不特定公司、商號誤信，而交付傳真機等物品至旗福公
    司所指定之桃園縣楊梅鎮等處。詎被告吳巡撫、鍾意宏、周
    美琳等人騙得貨物後，旗福公司立即停業，搬空貨物後去向
    不明，亦不付貨款，浩新公司等多數不特定公司、商號始發
    覺受騙等情。從而，公訴意旨雖指被告等人係以經營旗福公
    司需要進貨行銷，提供鍾意宏所申請之支票供擔保清償之詐
    術方式，使被害人等陷於錯誤而交付傳真機等物品；然各該
    被害人究竟於何時、何地遭被告等人施用詐術而陷於錯誤？
    又各該被害人究竟於何時、何地因陷於錯誤而交付何種財物
    ？又各該財物之品名、種類、數量等究竟為何？以上各情，
    均未具體敘明，僅泛稱「交付傳真機等物品至旗福公司所指
    定之桃園縣楊梅鎮等處」等情，實難具體判斷是否符合詐欺
    罪之構成要件。
(三)同案被告鍾意宏雖於臺灣桃園地方法院檢察署偵訊時供稱：
    「（是否為旗福公司負責人？）我是人頭，公司經營我完全
    不知道，在去年7月是吳巡撫，是彰化人，1個月1萬5給我，
    還租房子給我住，錢也是他送來給我的，他在去年8月開始
    ，我就配合他到臺北中興銀行、中壢中興銀行開戶，資料都
    是他寫的，我從未出面進貨，他把我的身分證、印章都拿走
    ，作何事我都不清楚。」、「（〈提示吳巡撫口卡片〉認識
    此人否？）認識，經朋友在87年7月份介紹認識，他拿了我
    的身分證，叫朋友拿錢給我說要用我的身分證到銀行開戶存
    錢，後來有關銀行開辦資料都他在使用，後來他在87年11月
    間有被查獲。」等語（見臺灣桃園地方法院檢察署89年度偵
    緝字第16號卷第14頁反面、第32頁反面）。其復於臺灣桃園
    地方法院審理中供稱：「（有無與周美琳設立旗福公司？）
    無，因我身分證被吳巡撫拿去，當時我健保到期，他替我辦
    健保。」、「（為何會登記為多家公司之負責人？）是吳巡
    撫害我，他當初騙我要帶我去公司上班辦理健保，就將我身
    分證拿走，但他只有帶我至中壢市○○路1164號居住而已。
    」、「（你登記為負責人有無給你報酬？）無，只有供我吃
    三餐，吳巡撫租那裡給我一個人居住，並供應我三餐。」、
    「（有無懷疑吳巡撫？）我在87年12月發覺奇怪，住了約4
    個月感覺不對，但那時已找不到他人，因他已被臺北市警察
    局大同分局警員抓走。」、「（你有無辦理健保？）當我向
    他要健保卡時，但他告訴我說不能辦理，我覺得不對即至工
    地做雜工，並住在工地。」、「（你為何會擔任旗福公司負
    責人？）我是受吳巡撫的欺騙，他拿我的身分證要幫我辦健
    保並說要帶我去工廠上班。」、「（提示臺北國際商銀德惠
    分行函覆資料有何意見？）是吳巡撫帶我去，臺北有一次，
    簽名是我簽的。」、「（一起去還有何人？）只有吳巡撫帶
    我去。」等語（見臺灣桃園地方法院89年度訴字第226號卷
    第8頁、第58-60頁、第127頁反面、第128頁、第254頁、第
    321頁、第327頁）。惟鍾意宏係旗福公司之登記負責人，有
    公司負責人戶名、印鑑更換申請書等在卷可憑（見臺灣苗栗
    地方法院檢察署97年度偵字第4829號卷第113-114頁），其
    既遭起訴而為本案之共同被告，適見被告吳巡撫未到案，衡
    情當有可能辯稱其僅為被利用之不知情人頭，而將相關法律
    責任推卸予被告吳巡撫。況且鍾意宏指證被告涉案時，並未
    經依法具結作證，而被告當時因未到案，亦無機會與之進行
    對質、詰問，其後鍾意宏於臺灣桃園地方法院審理中病故，
    被告嗣雖到案，實際上已無從與其對質、詰問，故鍾意宏指
    述被告吳巡撫涉案部分是否可採，即有疑義。
(四)證人蕭晉文先於90年3月27日臺灣桃園地方法院審理時證稱
    ：「（〈提示鍾意宏照片〉是否認識？）吳自芳帶來給我認
    識的，因我之前曾替吳自芳辦理登記過很多公司，吳自芳問
    我有無開很久的公司要結束營業，剛好我的好友有家公司要
    結束營業，由吳自芳以30萬買下我好友的公司，變更登記負
    責人為鍾意宏，經營五金雜貨進出口貿易，吳自芳接手後好
    像還有在經營，因有報關行來找我，且他們有租我的辦公室
    做為他們公司的辦公室。」、「（是何人在主持這家公司？
    ）吳自芳本人。」等語（見臺灣桃園地方法院89年度訴字第
    226號卷一第245-246頁）。其嗣於90年9月20日臺灣桃園地
    方法院審理時卻證稱：「（去辦變更登記是否即為庭上被告
    〈鍾意宏〉？）確實是他去的。」、「（他擔任旗福公司何
    人？）是名義負責人。」、「（他為何擔任負責人？）是吳
    自芳帶他來說公司要轉讓給他。」等語（見臺灣桃園地方法
    院89年度訴字第226號卷一第325-328頁）。其又於98年2月
    11 日臺灣苗栗地方法院檢察署偵查時證稱：「（照片中的
    吳巡撫委託你辦公司變更登記？）不是委託。他只是介紹朋
    友來委託我辦公司變更登記，這件案子不是他做的，我可以
    確定，因為這件公司後來還有拜託我處理一些事情。」、「
    （所以你是替吳巡撫的朋友辦理旗福公司的負責人變更？）
    是。」、「（吳巡撫朋友名字？）沒印象。」等語（見臺灣
    苗栗地方法院檢察署97年度偵字第4829號卷第47-50頁）。
    嗣於98年2月18日臺灣苗栗地方法院檢察署偵查時證稱：「
    （是否認識吳巡撫？）認識，吳巡撫就是吳自芳。」、「（
    旗福公司是否是你辦理變更登記？）是。」、「（蕭松村轉
    讓上開公司時，找你問有何人要承接公司？）是。」、「（
    蕭松村找你變更登記後你找何人辦理？）蕭松村是我堂弟，
    旗福公司的辦理事宜都叫我幫他辦，從設立開始都是我幫他
    辦，我問吳巡撫有無人要承接該公司，吳巡撫介紹一位鍾先
    生過來，之後就都由鍾意宏來辦理，吳巡撫就無參與。」、
    「（辦理登記費用、公司移轉費用何人支付？）由鍾意宏支
    付。」、「（90年3月27日在桃園地院開庭時，在法官面前
    表示是吳巡撫在主導上開公司是否如此？）我真的沒有印象
    是否有這樣說。」等語（見臺灣苗栗地方法院檢察署97年度
    偵字第4829號卷第72-74頁）。另其於98年5月13日臺灣苗栗
    地方法院檢察署偵查時證稱：「（旗福公司也是你幫他辦理
    ？）這一家公司本來是我堂弟蕭松村的，後來他不想再經營
    了，我就打聽有無人要接這一家公司，結果吳巡撫就主動跟
    我聯絡，說他有一個朋友來接，那個朋友叫鍾意宏。當時吳
    巡撫跟鍾意宏一起來申辦，後來他們來過好幾次，因為手續
    繁雜，所以最少有3、4次，後來變更好了，他們要在火車站
    離開時，結果因為吳巡撫當時被通緝，結果就被查獲，剩下
    鍾意宏，他不知道又是跟誰合夥，然後繼續這一家公司，他
    被查獲這一件事情，我到90年左右時候，從鍾意宏朋友跟我
    說了，我才知道。」、「（他們開設帳戶，是由何人簽名？
    ）鍾意宏自己。我有陪同前去，因為退出人也要簽名，新加
    入的人也要簽名。」等語（見臺灣苗栗地方法院檢察署97年
    度偵字第4829號卷第133-136頁）。而其於98年9月16日在原
    審審理時證稱：「（旗福公司是不是你幫忙辦理變更登記的
    ？）是的。」、「（原來的負責人是叫什麼名字？）蕭松村
    。」、「（是你負責幫他找要接的人嗎？）因為他那時候身
    體不太好，不想繼續經營，因為我本身也是幫人家辦公司過
    戶那方面的工作，我就問看看有沒有人需要接公司，那時候
    講出去，剛好有幾個人在問，後來吳巡撫就介紹一個叫鍾意
    宏的人來說他想經營公司，然後就跟他談公司變更的一些條
    件。」、「（結果後來是鍾意宏當負責人？）對。」、「（
    鍾意宏要付多少錢？是否有包括以後要繳的稅金？）2、30
    萬，那時候沒有欠稅，不需要繳稅金，大概30萬。」、「（
    你本來就認識吳巡撫嗎？）認識，他也委託我辦過公司。」
    、「（辦變更登記的時候，鍾意宏有跟你一起去嗎？）有。
    」、「（所以誰出的錢？）我不曉得鍾意宏找誰要的。」、
    「（你之前在法院開庭的時候說吳巡撫是公司的領導者？）
    其實不是，因為上次我在桃園地院開庭的時候，是鍾意宏一
    直要咬吳巡撫，大概後來兩個關係交惡或怎麼樣，他一直要
    咬他，他一直把事情都推、都講吳巡撫，然後我根本也沒有
    說吳巡撫，因為他們那時候跟我租辦公室，旗福公司還繼續
    租我的辦公室，根本也沒有看到他們來過，都是兩個女孩子
    來過，根本沒有看過吳巡撫來過公司。」、「（所以之前講
    的是不實在？）那個不是講不實在，我可以被誤導或怎麼樣
    ，真的如果說能夠調錄音帶出來看，我想我不會這樣講。」
    、「（有辦理旗福公司相關變更登記的手續包含去銀行，或
    者是到稅捐處等等，吳巡撫有沒有出面？）都沒有。」、「
    （那都是誰出面的？）因為變更的時候，是我帶鍾意宏去變
    更的。」等語（見原審卷第61- 77頁）。經仔細比對證人蕭
    晉文先後多次之證述內容，有關旗福公司原為他人所有，後
    來始變更登記負責人為鍾意宏，此部分之證述雖無出入，然
    有關旗福公司買賣之相關費用由何人支出、相關變更手續由
    何人出面辦理、鍾意宏或被告有無進出公司辦公室等節，亦
    即攸關旗福公司之實際經營者或公訴意旨所指本案主謀者究
    為鍾意宏或被告吳巡撫，其先後之證述內容，反覆不一，且
    互相矛盾，尚無法以其前揭證述而為被告吳巡撫不利之認定
    。況蕭晉文於本院審理時證稱：我認識吳巡撫，我是轉讓旗
    福公司給鍾意宏，鍾意宏有找人來跟我租房子當作辦公室，
    他是租我的辦公室當作公司營業登記地，但沒有實際使用，
    公司過戶是我陪同鍾意宏去辦的，銀行的甲存變更負責人也
    是我陪同鍾意宏去辦的，變更登記的表格和更改負責人的文
    件，是由我書寫好之後，再交給雙方簽名的，旗福公司過戶
    及甲存辦理更名時，沒有看到被告，在辦理的過程中，被告
    沒有出面，旗福公司變更登記都是我去處理的，被告確實沒
    有參與，我當時不知道被告的行蹤及下落，因為被告當時欠
    我錢躲著我，我覺得鍾意宏怪怪的，是鍾意宏要把責任推給
    被告，鍾意宏當時是誤導我，我在桃園地院出庭之後，調查
    局找我要補充訊問一些事情，且當時時間很匆促，因為鍾意
    宏有說過吳巡撫已經跑到大陸去了，要把責任推給他，所以
    我才跟著這樣說等語(本院卷第121-122頁)；其就旗福公司
    負責人及銀行帳戶變更等事宜，已說明被告吳巡撫並未參與
    ，並指明鍾意宏生前卸責之詞之原由。
(五)證人范姜群星於89年2月24日臺灣桃園地方法院審理時證稱
    ：「（旗福公司與你們作何生意？）我們公司是做倉儲生意
    ，他向我們租場地，是1位周小姐向我們公司接洽的。」、
    「（你有無見過鍾意宏？）有，但不是法庭上之被告。」等
    語（見臺灣桃園地方法院89年度訴字第226號卷第34頁）。
    其復於89年5月15日臺灣桃園地方法院審理時證稱：「（旗
    福公司何人向你們接洽及開票？）周小姐。年約30出頭，她
    有拿1張鍾意宏的名片給我，說鍾意宏是負責人。」、「（
    有無見過庭上之被告〈指鍾意宏〉或與他接洽事務？）從來
    沒有見過他。」等語（見臺灣桃園地方法院89年度訴字第
    226號卷第72頁）。其再於98年5月6日臺灣苗栗地方法院檢
    察署偵查時證稱：「（旗福公司何人到你們公司接洽？）有
    幾個人，其中有周小姐、謝先生、鍾先生，負責人好像是一
    個姓鍾的。其他部分如我在調查站所言。」、「（有無聽過
    一個叫「吳自芳」男子？）他們都是用假名，要看到人才知
    道。我只知道負責人是姓鍾的，他們有帶姓鍾的過來。」、
    「（〈提示吳巡撫照片〉當時有無此人？）沒有此人。」等
    語（見臺灣苗栗地方法院檢察署97年度偵字4829號卷第120-
    121頁）。其嗣於98年9月16日原審審理時證稱：「（你有看
    過白頭髮〈指吳巡撫〉這位？）不知道。」、「（你們之前
    跟旗福公司有什麼樣的往來？）當時的負責人是姓鍾，但是
    吳先生我就沒看過了。它的貨送到我們這邊裝櫃出去。」、
    「（有人在你們公司幫忙點貨？）對，他們在點貨。」、「
    （有經過負責人嗎？）有，鍾意宏有點過。」、「（鍾意宏
    有到你們公司去跟你談這些接洽的事情？）對，他身邊還有
    好幾個人都在幫他講話。」、「（他身邊的好幾個人有包括
    現在現場的被告嗎？）沒有。」等語（見原審卷第78-83頁)
    。經核證人范姜群星前後多次證述之內容，僅能證明其公司
    遭詐騙之過程，而當時其與旗福公司接洽時，主要係由一位
    年籍不詳之周小姐出面聯絡，其雖見過旗福公司負責人「鍾
    意宏」，但當庭確認並非同案被告鍾意宏，至於被告吳巡撫
    ，其未曾見過，亦未曾聽聞與旗福公司有何關連，故其前揭
    證詞，尚無法證明被告吳巡撫有公訴意旨所指之常業詐欺犯
    行。
(六)證人即承辦員警郝晉汾於臺灣桃園地方法院檢察署偵查時證
    稱：「（本件情形為何？）本件詐欺案犯嫌已被通緝到案，
    主嫌是另有其人，鍾意宏是人頭，據我們清查結果鍾意宏、
    余光塋、陳烈堂都是流浪漢，葉永豐則是身分證被陳烈堂以
    辦保方式騙走所冒用，而郭在文則是在清查該集團詐欺案中
    發現郭某另組冠輝公司，據了解應是主嫌冒用其名。」等語
    （見臺灣桃園地方檢察署87年度偵字第19028號卷第106-107
    頁）。其嗣於臺灣桃園地方法院審理時證稱：「（於88 年8
    月21日在偵查中所述是否實在？）會知道主嫌吳巡撫是因臨
    檢時，鍾意宏說名字很特別所以記得，鍾意宏是流浪漢，余
    光塋及陳烈堂是自己去銀行辦理的，另葉永豐是智障，身分
    證被騙走的。」、「（吳巡撫之年籍？）34年6月11日生，
    Ｚ000000000，住中壢市○○街11號4樓。」等語（見臺灣桃
    園地方法院89年度訴字第266號卷第35-36頁）。其於原審審
    理時則證稱：「（鍾意宏在法院開庭的時候，曾經有提到是
    吳巡撫用每個月1萬5000元的代價還有住宿，請他擔任旗福
    公司的登記負責人，公司後來怎麼樣經營，鍾意宏不清楚，
    這是鍾意宏在法院提到的，請問這件事情除了鍾意宏的供述
    之外，還有沒有其他證據可以證明？）在檢察官發交給我們
    調查的時候，他在我們這邊做的筆錄也是這樣陳述的，我們
    有到他請支票的銀行去調錄影帶，那麼久了，我們應該是找
    不到這個錄影帶，那個時候不是鍾意宏自己一個人去的，就
    是他們主嫌先後次序陪同，比如說到甲銀行，或之後到乙銀
    行，然後我記得被害人跟到成立這家公司的小姐，她們有看
    過鍾意宏，但是用台語講就是在發號施令的都不是鍾意宏，
    他在旁邊也不知道在幹啥，小姐只上白天班，8點到5點，下
    班之後，他們這些人又繼續留在辦公室裡面，就是在辦公室
    的部分他不清楚，至於鍾意宏的部分，這個小姐跟我們在大
    溪報案的被害人就曾經有看過他在辦公室過，像檢察官剛才
    在問我的流浪漢，可是我們實際去查，他應該確定是流浪漢
    ，沒有工作，然後也居無定所，就跟著主嫌一直在跑，他們
    撤一個點，他就跟著撤一點，所以我們找不到他，先送回檢
    察官，發佈通緝的時候再處理，所以說這個部分應該是跟他
    在法院講的是一樣的。」、「（你剛剛提到說有人指認吳巡
    撫是本案的主嫌，你剛剛有這樣講？）是。」、「（這些人
    是不是包含鍾意宏以及空頭公司的員工，以及被害公司，只
    是你沒辦法確定是誰，是不是來自這些人當中？）是的，我
    沒辦法確認，因為我不知道鍾意宏是先到案，還是我先查出
    吳巡撫的名字，我忘記了，不知道吳巡撫的部分有沒有指認
    到他，這個部分我就記不起來。」等語（見原審卷第90-92
    頁）。證人郝晉汾雖於原審審理中證稱，除了鍾意宏之外，
    當時有旗福公司等空頭公司之員工或被害人公司之員工指認
    被告涉及本案，惟案發距今已經過10餘年，究竟係何人指認
    被告涉及本案，其必須回去調取相關卷宗查詢始能確認等情
    。然經證人郝晉汾調取相關卷宗詳細查證後，回報原審法院
    之職務報告敘明：當初經臺灣桃園地方法院檢察署檢察官發
    交續行調查後，即製作其他共犯、犯案現場查訪等相關調查
    筆錄，並將後續卷證移陳檢察署，故警局所留存之檔案並無
    被告吳巡撫涉案部分等情（見原審卷第103頁）。從而，證
    人郝晉汾既無法確認究竟係何人指認被告吳巡撫涉及本案，
    亦無法提出相關之筆錄供法院判斷，參酌本案卷內之相關資
    料，除鍾意宏外，尚無他人指證被告吳巡撫涉及本案，而證
    人郝晉汾亦自承案件已經過10餘年，印象不是很清楚等情，
    自不得僅憑其不確定之模糊記憶，即認被告吳巡撫參與本案
    之犯罪。
(七)參諸證人黃志熙於偵訊時之證述（見臺灣桃園地方法院檢察
    署87年度偵字第19028號卷第122頁）、證人單盈於原審審理
    時之證述（見臺灣桃園地方法院89年度訴字226號卷壹第32-
    33頁）、證人郭慶國於偵訊時之證述（見臺灣臺北地方法院
    檢察署87年度偵字第26424號卷第12-13頁）、證人林秋海於
    偵訊時之證述（見臺灣彰化地方檢察署88年度偵字第98號卷
    第15-16頁）內容，該等證人即被害公司、行號員工之證詞
    ，僅能說明被害公司、行號遭旗福公司詐騙之經過，然其等
    均表明未曾與被告吳巡撫有所接觸，亦即其等均未能指認被
    告吳巡撫涉案，故前述證人之證述，尚無從證明被告吳巡撫
    有何施用詐術之犯行，亦無從證明旗福公司與被告吳巡撫有
    所牽連。
(八)此外，起訴書所載之證據清單編號七所列之相關起訴書、併
    案意旨書，僅能證明被告曾因涉犯詐欺案件，經檢察官提起
    公訴，尚無從作為認定被告涉犯本案之證據。另本案卷內相
    關資料，多為同案被告鍾意宏擔任「谷奇企業社」負責人所
    涉之另案，與本案並不相關，不宜混淆。且被告吳巡撫曾自
    87年11月21日因案羈押入台灣台中看守所，至88年2月10 日
    始具保出所，有臺灣高等法院被告前案紀錄表可稽（見本院
    卷第24頁），則公訴意旨指被告自87年10月至12月間詐欺等
    情，其中有一半之犯罪時間，是被告羈押在看守所之期間，
    顯不可能有參與詐欺或操控鍾意宏等人詐欺之可能。
(九)綜上所述，本件檢察官所舉前開證據，尚難認被告有詐欺取
    財之犯行，更遑論被告以此詐欺取財之行為為其日常謀生之
    職業，而犯修正前刑法第340條之常業詐欺罪，亦即尚不足
    以使本院形成被告有如起訴書所載常業詐欺犯行之心證。此
    外，復查無其他積極明確之證據，足以認定被告有檢察官所
    指之犯行，自屬不能證明被告犯罪。
六、原審以不能證明被告犯罪，而諭知被告無罪之判決，洵屬正
    確。檢察官提起上訴，仍以前揭鍾意宏等人尚有瑕疵且無其
    他積極證據佐證之證詞為據，指摘原判決不當，依前揭論述
    ，為無理由，應予駁回。
據上論斷，應依刑事訴訟法第368條，判決如主文。
本案經檢察官李慶義到庭執行職務。
中    華    民    國    99    年    12    月    28    日
            刑事第十一庭  審判長法  官  郭  同  奇
                                法  官  陳  慧  珊
                                法  官  洪  曉  能
以上正本證明與原本無異。
檢察官得上訴；被告不得上訴。
如不服本判決應於收受送達後十日內向本院提出上訴狀，其未敘
述上訴之理由者並得於提起上訴後十日內向本院補提理由書（均
須按他造當事人之人數附繕本）「切勿逕送上級法院」。
                                書記官  林  明  冬
中    華    民    國    99    年    12    月    28    日

司法院資訊處製作；財團法人民間司法改革基金會備份。
